【裁判字號】    90,抗,454
【裁判日期】    900629
【裁判案由】    聲請再審
【裁判全文】
臺灣高等法院臺中分院刑事裁定                        九十年度抗字第四五四號
    抗告人  即
    再審聲請人  甲○○
    受判決人即
    被      告  乙○○
右抗告人，因被告偽造文書等案件，聲請再審，不服臺灣彰化地方法院中華民國九十
年六月四日裁定（九十年聲再字第二號），提起抗告，本院裁定如左：
      主  文
原裁定撤銷，發回臺灣彰化地方法院。
      理  由
一、按聲請再審，由判決之原審法院管轄，如經上訴二審或在第三審確定者，應由第
    二審法院管轄，此觀刑事訴訟法第四百二十六條之規定自明（參照最高法院八十
    年台抗字第三八六號裁定意旨）。且此與刑事訴訟法第四百八十四條所定之管轄
    尚有不同（參照最高法院七十九年台聲字第一九號裁判意旨）。
二、經查，自訴人就原審八十八年自更字第四號案件，為被告之不利益提起再審之聲
    請云云，惟查該案件經原審對被告判決被訴偽造文書部分無罪，其餘被訴部分不
受理，該案件經自訴人提起全部上訴後，由本院以八十九年上訴字第一七三九號
    判決上訴駁回，本院再送第三審上訴之情事，有該判決書二份在卷可稽，並有本
    院查註之資料可據，是依再審聲請狀所載，再審聲請人顯係就不受理部分提起再
    審之聲請，則依上所述，本件再審判決之原審法院，自係指本院甚明，原審疏未
    查明，竟以「一、按為判決人之不利益聲請再審，固得由自訴人為之，但以有第
    四百二十二條第一款規定之情形為限，刑事訴訟法第四百二十八條第一項定有明
    文。再同法第四百二十二條第一款規定之情形，係指有罪、無罪、免訴或不受理
    之判決確定後，有同法第四百二十條第一款、第二款、第四款或第五款之情形之
    一者而言。而同法第四百二十條第一款、第二款、第四款或第五款所規定之情形
    ，分別指：原判決所憑之證物已證明其為偽造或變造者；原判決所憑之證言、鑑
    定或通譯已證明其為虛偽者；原判決所憑之通常法院或特別法院之裁判已經確定
    裁判變更者；參與原判決或前審判決或判決前所行調查之推事，或參與偵查或起
    訴之檢察官，因該案件犯職務上之罪已經證明者等情形。經查：本件聲請人係以
    台灣高等法院台中分院檢察署已於九十年五月十一日以中分檢揚字第七八四九號
    函，將聲請人九十年五月二日具陳之刑事申請狀及證物，發交台灣彰化地方法院
    檢察署，指示查明有無刑事訴訟法第二百六十條所定得再行起訴之情形，依法辦
    理並請辦理結果復知聲請人為由，而聲請再審。核其所提之事證並非屬刑事訴訟
    法第四百二十條第一款、第二款、第四款或第五款規定之情形，自與同法第四百
    二十八條第一項規定之要件不符。是本件聲請人就前開案件之確定判決非以刑事
    訴訟法第四百二十條第一款、第二款、第四款或第五款所列情形為原由聲請再審
    ，於法尚有未合」云云，而駁回上開聲請，顯有未合，抗告人抗告意旨雖未指摘
    及此，惟原裁定既有上開可議，即屬無可維持，應由本院撤銷發回，另由原審法
    官本於確信見解妥為適法裁判。
三、據上論結，應依刑事訴訟法第四百十三條前段，裁定如主文。
中      華      民      國      九十       年     六     月   二十九    日
                                臺灣高等法院臺中分院刑事第二庭
                                      審判長法  官  羅  禮  政
                                            法  官  陳  欣  安
                          法  官  蔡  聰  明
右正本證明與原本無異。
不得抗告。
                                            書記官    瑞  芳
中      華      民      國      九十       年     七     月     二      日
                                                                        Ｒ


司法院資訊處製作；財團法人民間司法改革基金會備份。
